【裁判字號】    98,裁,502
【裁判日期】    980226
【裁判案由】    全民健康保險
【裁判全文】
最  高  行  政  法  院  裁  定
                                       98年度裁字第502號
上  訴  人  甲○○○○○○○○○
被 上訴 人  中央健康保險局
代  表  人  乙○○
訴訟代理人  洪瑞燦  律師
上列當事人間全民健康保險事件，上訴人對於中華民國97年11月
20日臺北高等行政法院97年度訴字第1094號判決，提起上訴，本
院裁定如下：
    主  文
上訴駁回。
上訴審訴訟費用由上訴人負擔。
    理  由
一、按對於高等行政法院判決之上訴，非以其違背法令為理由，
    不得為之，行政訴訟法第242條定有明文。依同法第243條第
    1項規定，判決不適用法規或適用不當者，為違背法令；而
    判決有同條第2項所列各款情形之一者，為當然違背法令。
    是當事人對於高等行政法院判決上訴，如依行政訴訟法第24
    3條第1項規定，以高等行政法院判決有不適用法規或適用不
    當為理由時，其上訴狀或理由書應有具體之指摘，並揭示該
    法規之條項或其內容；若係成文法以外之法則，應揭示該法
    則之旨趣，倘為司法院解釋或本院之判例，則應揭示該判解
    之字號或其內容。如以行政訴訟法第243條第2項所列各款情
    形為理由時，其上訴狀或理由書，應揭示合於該條項各款之
    事實。上訴狀或理由書如未依此項方法表明者，即難認為已
    對高等行政法院判決之違背法令有具體之指摘，其上訴自難
    認為合法。
二、本件上訴人石相懋擔任負責醫師之傑出牙醫診所與被上訴人
    中央健康保險局訂有全民健康保險特約醫事服務機構合約(
    下稱健保合約)，有效期間自民國92年7月12日起至94年7月
    11日止。於上訴人承辦全民健康保險期間，經被上訴人於94
    年6月23日至同年7月6日派員訪查上訴人及陳翠鳳、劉冠佑
    、楊紹宏、江吉斌、高志民、呂偉蓮、曾荔花、劉帥景華等
    多位保險對象，發現上訴人有多刷保險對象之健保IC卡，虛
    報醫療費用之情事，被上訴人乃以94年8月29日健保醫字第
    0940059934號函依上訴人違反全民健康保險法(下稱健保法)
    第72條前段、行為時全民健康保險醫事服務機構特約及管理
    辦法(下稱健保特約及管理辦法)第34條第1項第7款及第36條
    規定，處上訴人虛報醫療費用2倍罰鍰新臺幣(下同)15,442
    元，並停止特約2個月處分(94年11月1日起至94年12月31日
    止，上訴人申請暫緩執行，經被上訴人同意俟訴願決定後再
    行處理)，上訴人負責醫師於停止特約期間，對保險對象提
    供之醫療保健服務，不予支付。上訴人不服，向被上訴人申
    請複核，未獲變更，向全民健康保險爭議審議委員會(下稱
    健保爭審會)申請爭議審議，遭審定駁回，仍不甘服，再向
    行政院衛生署提起訴願，經該署以95年12月22日衛署訴字第
    0950041288號決定書決定：原審定及原核定均撤銷，由原核
    定機關另為適法之核定。被上訴人爰依訴願決定意旨，乃以
    96年3月20日健保醫字第0960052043號函(下稱原處分)依健
    保法第72條、裁處時健保特約及管理辦法第66條第1項第8款
    及70條規定，處上訴人虛報醫療費用2倍罰鍰15,442元，並
    停止特約2個月處分(96年6月1日起至96年7月31日止，上訴
    人申請暫緩執行，經被上訴人同意俟訴願決定後再行處理)
    ，上訴人負責醫師於停止特約期間，對保險對象提供之醫療
    保健服務，不予支付。上訴人不服，申請複核，經被上訴人
    維持原核定，向健保爭審會申請爭議審議，遭審定駁回，仍
    未甘服，再提起訴願，亦遭駁回，被上訴人爰就原處分停止
    特約部分之核定，以97年4月14日健保醫字第0970022092號
    函訂於97年6月1日起至97年7月31日止執行(業已執行完畢)
    ，上訴人不服，提起行政訴訟，經臺北高等行政法院97年度
    訴字第1094號判決(下稱原判決)駁回，上訴人猶不服，提起
    上訴，主張：本件上訴人係於93年10月至94年2月期間虛報
    醫療費用，而健保特約及管理辦法係於95年2月8日始修訂增
    列第66條第1項第8款「未診治保險對象，卻自創就醫記錄，
    虛報醫療費」，被上訴人竟援引行為時不存在之法規裁處上
    訴人之行為，顯屬違誤。另原處分所依據之健保特約及管理
    辦法第66條違規處分裁量基準乃於於96年2月8日所訂定，亦
    非上訴人行為時之93年、94年所得適用之法規，被上訴人不
    察逕引用為處分，亦屬違法。被上訴人上開違法經原判決所
    確認，惟原判決卻未撤銷此違法瑕疵之行政處分，反而認定
    違規行為仍屬「以不正當行為或以虛偽之證明、報告或陳述
    ，申報醫療費用」情形之一種，故維持原處分，顯見原判決
    立論謬誤違法。又原判決未於理由欄交代何以上訴人有「多
    刷保險對象健保IC卡，藉以錯開就醫日期虛報醫療費用情事
    」理由，僅憑「被上訴人否認其真實性」、「是否真實確有
    疑慮」等語，即認定上訴人有虛報醫療費用之行為，有判決
    不備理由之違法，再者原判決亦未調查牙醫診所病歷表，顯
    見其判決有違證據法則及理由不備之違法等語，雖以該判決
    違背法令為由，惟核其上訴理由，係就原審取捨證據、認定
    事實之職權行使，指摘其為不當，並就原審已論斷者，泛言
    未論斷，或就原審所為論斷，泛言其論斷矛盾，而非具體說
    明其有何不適用法規或適用法規不當之情形，並揭示該法規
    之條項或其內容，及合於行政訴訟法第243條第2項所列各款
    之事實，難認對該判決之如何違背法令已有具體之指摘。依
    首開規定及說明，應認其上訴為不合法。
三、據上論結，本件上訴為不合法。依行政訴訟法第249條第1項
    前段、第104條、民事訴訟法第95條、第78條，裁定如主文
    。
中    華    民    國    98    年    2     月    26    日
                    最高行政法院第五庭
                        審判長法官  黃  璽  君
                              法官  姜  素  娥
                              法官  鄭  忠  仁
                              法官  黃  本  仁
                              法官  吳  東  都
以  上  正  本  證  明  與  原  本  無  異
中    華    民    國    98    年    2     月    26    日
                              書記官  王  福  瀛


司法院資訊處製作；財團法人民間司法改革基金會備份。
